【裁判字號】    90,上易,2223
【裁判日期】    900731
【裁判案由】    傷害
【裁判全文】
臺灣高等法院刑事判決                            九十年度上易字第二二二三號
    上  訴  人
    即  被  告  甲○○
右上訴人因傷害案件，不服臺灣桃園地方法院八十九年度易字第二六五八號，中華民
國九十年五月三日第一審判決（起訴案號：臺灣桃園地方法院檢察署八十九年度偵字
第一三一三四號），提起上訴，本院判決如左：
    主    文
上訴駁回。
    事    實
一、甲○○前因違反肅清煙毒條例案件，經台灣高等法院於八十二年十二月二十三日
    判處有期徒刑三年四月確定，復因違反麻醉藥品管理案件，經原審於八十三年五
    月十三日判處有期徒刑六月確定，二罪接續執行，於八十五年二月七日假釋，刑
    期至八十六年十月八日屆滿，以已執行完畢論。詎其仍不知悔改，於八十九年七
    月二十三日二十時許，在桃園縣大溪鎮○○路三十六巷一號「百樂門卡拉ＯＫ店
    」內，與丙○○因敬酒發生爭執，甲○○竟基於傷害之故意，持大哥大行動電話
    毆打丙○○頭部，於丙○○倒地後，仍以腳猛踢丙○○之身體，至丙○○因此受
    有左側硬膜上、硬膜下出血、顱內出血、顱骨骨折及右鎖骨骨折等傷害，待丙○
    ○在場友人林垂新上前將甲○○推開後始住手。
二、案經被害人丙○○之配偶乙○○○訴由桃園縣警察局大溪分局報告台灣桃園地方
    法院檢察署檢察官偵查起訴。
    理    由
一、右揭事實業據被告甲○○迭於警訊、偵查及原審審理時，均自承在卷（見偵查卷
    第四背頁、第五頁、第三十四頁、及原審卷第三十八頁背、第五十四頁），核與
    證人及案發當時在場之人林垂新、林繼豐、許黃麒於警訊、偵查證述（見偵查卷
    第二十一頁至二十六頁、第三十二頁至三十五頁）之情節相符，且林垂新於檢察
    官訊問時具結證稱：「初始我在店外聽到店內有人打架，我進去看，簡已倒在地
    上，呂還在踢他」（見偵查卷第三十三頁），足徵被告（即上訴人）上訴意旨辯
    稱係為正當防衛，顯然無據。而丙○○確實因而受有上開外傷，並有簡某於傷後
    至長庚紀念醫院求診後，由該院所發之診斷證明書一紙附卷可憑（見偵查卷第十
    九頁），足可證明該外傷與被害人就醫求診間，具有相當因果關係，是人證與物
    證俱齊，本件被告事證明確，犯行洵堪認定。
二、按刑法之動用及其論罪科刑，依法治國原則，均本罪刑法定主義，就被告犯罪之
    罪與刑均於刑法中預先予以明定，俾為人民之遵循與預測，亦為職司法秩序之法
    院據此作為獨立裁判之依據，因而，被害人之傷害程度，有無構成刑法上第十條
    第四項第六款所明列「其他於身體或健康有重大不治或難治之傷害」之重傷規定
    ，自應審慎、細酌，查原審數次函查長庚紀念醫院有關被害人丙○○病情，經該
    院以九十年三月十四日（九○）長庚法字第○一○○號函復及其九十年四月十八
    日（九○）長庚院法字第○三三九號函復謂：簡君失語症及癲癇係因頭部外傷、
    顱內出血及腦外傷所致，雖經治療症狀可改善，但仍將遺有後遺症，依其病情評
    估在醫學尚難以治療等語。而被害人丙○○於原審九十年四月十三日審理時，明
    瞭原審所訊問之事項，並能據以答覆，有該日審理筆錄附卷可稽（見原審卷第七
    十六頁），顯見被害人目前尚無失語症、癲癇發作之情形，況依上開診斷證明書
    所述，被害人之病情經復健、治療可改善部分病情，尚難據此認被害人丙○○所
    受前開傷害有何於身體或健康難治之重傷害等情，是上訴人（即被告）上訴意旨
    陳稱被害人失語症、癲癇發作與被告之直接傷害無關，顯非可採，是被告之傷害
    犯行，洵無疑義，依法應予論罪科刑。
三、核被告甲○○所為，係犯刑法第二百七十七條第一項之傷害罪，又被告甲○○前
    因違反肅清煙毒條例案件，經台灣高等法院於八十二年十二月二十三日判處有期
    徒刑三年四月確定，復因違反麻醉藥品管理案件，經原審於八十三年五月十三日
    判處有期徒刑六月確定，二罪接續執行，於八十五年二月七日假釋，刑期至八十
    六年十一月九日屆滿，以已執行論，有台灣高等法院被告全國前案紀錄表一份附
    卷可稽，其於刑之執行完畢五年以內再犯本件有期徒刑以上之罪，為累犯，依刑
    法第四十七條規定加重其刑。原審審酌被告僅因敬酒細故即毆傷他人且至今均未
    能達成和解，但犯罪後均能坦承犯行態度良好，被害人所受傷害有失語症及癲癇
    之後遺症傷害非屬輕微等及其他一切情狀，量處有期徒刑拾月，於法並無不當，
    量刑亦稱妥適，被告（即上訴人）上訴意旨仍執前詞，陳稱認事用法均有違誤，
    為無理由，應予駁回。
據上論斷，應依刑事訴訟法第三百六十八條，判決如主文。
本案經檢察官陳維練到庭執行職務。
中      華      民      國    九十      年      七      月    三十一    日
                                  臺灣高等法院刑事第一庭
                                      審判長法  官  李  相  助
                                            法  官  王  振  興
                                            法  官  蔡  光  治
右正本證明與原本無異。
不得上訴。
                                            書記官  王   才  生
中      華      民      國     九十     年      八    月      二        日
附論罪科刑依據之法條：
刑法第二百七十七條
傷害人之身體或健康者，處三年以下有期徒刑，拘役或一千元以下罰金。
犯前項之罪，因而致人於死者，處無期徒或七年以上有期徒刑，致重傷者，處三年以上、
十年以下有期徒刑。


司法院資訊處製作；財團法人民間司法改革基金會備份。
